臺灣高等法院民事裁定　　　　　　　　　100年度抗字第498號
抗　告　人　彭興宏
法定代理人　彭增沐
　　　　　　李幼媚
上列抗告人因與相對人新竹市立建功高級中學間損害賠償事件聲
請停止訴訟程序，對於中華民國100年3月10日臺灣新竹地方法院
100年度訴字第31號裁定，提起抗告，本院裁定如下：
    主      文
抗告駁回。
抗告訴訟費用由抗告人負擔。
    理      由
一、聲請及抗告意旨略以：伊原以相對人為被告，向原法院提起
    本件損害賠償訴訟，因於100年2月10日收受原法院判決伊應
    依國家賠償法規定，向相對人提起損害賠償之訴，伊即依原
    判決意旨於上訴法定期間內，依國家賠償法規定，向相對人
    請求國家賠償。伊並於同日依民事訴訟法第182條規定，聲
    請原法院於該國家賠償之請求終結前，裁定停止本件損害賠
    償訴訟之訴訟程序，斯時原判決尚未確定，訴訟程序尚未終
    結，原法院以該訴訟程序業已終結，駁回伊停止訴訟之聲請
    ，顯有違誤等語。
二、按訴訟全部或一部之裁判，以他訴訟之法律關係是否成立為
    據者，法院得在他訴訟終結前，以裁定停止訴訟程序，固為
    民事訴訟法第182條第1項所明定。但為本訴訟先決問題之法
    律關係是否成立，在本訴訟法院本可自為調查審認，若他訴
    訟是否成立之法律關係，並非本訴訟之先決問題，則其訴訟
    程序即毋庸停止。又該條項既規定法院「得」以裁定停止訴
    訟程序，則有同條項所定情形時，應否命停止，法院本有自
    由裁量之權。查：
  (一)本件抗告人與相對人間損害賠償事件 ，原法院於100年2月8
    日以「抗告人主張訴外人即被告聘僱之警衛蔣建華執行職務
    時，因過失不法侵害抗告人之權利，應依國家賠償法之規定
    ，向相對人請求國家賠償，不能逕依民法第184條、第188條
    侵權行為之規定向相對人請求賠償。又抗告人迄未先以書面
    向賠償義務機關即相對人請求國家賠償，抗告人無從逕為訴
    之變更，改依國家賠償法之規定請求國家賠償（蓋縱為訴之
    變更，而改依國家賠償法之規定請求國家賠償，亦因未踐行
    先以書面請求之要件，仍應以裁定駁回）。從而，抗告人逕
    依民法第184條、第188條侵權行為之法律關係請求相對人賠
    償，依其所訴之事實，在法律上顯無理由，爰不經言詞辯論
    ，逕以判決駁回抗告人之訴」，有該判決書可憑（見原審卷
    第97-99頁） 。原法院就本件損害賠償之訴既自為調查審認
    ，並駁回抗告人之訴，依前揭說明，本件訴訟程序即毋庸停
    止。
  (二)抗告人100年2月10日收受上開判決，於同年3月1日向相對人
    請求國家賠償，並於同日聲請原法院裁定停止本件訴訟程序
    （見原法院卷第103頁）， 雖有送達證書及抗告人提出之國
    家賠償請求書之收件戳可證（見原法院卷第101頁、第107頁
    ） 。但，原法院業於「100年2月8日」判決駁回抗告人之訴
    ，且抗告人並無不服原判決並提起上訴之意，有公務電話紀
    錄可憑（見原法院卷第111頁） ，則原法院裁量本件訴訟程
    序業已終結， 抗告人於「100年3月1日」再具狀聲請停止本
    件訴訟程序，核無必要，因而裁定駁回抗告人停止本件訴訟
    程序之聲請，即無不合。抗告意旨，指摘原裁定不當，聲明
    廢棄，非有理由，應予駁回。
三、據上論結，本件抗告為無理由，爰裁定如主文。
中    華    民    國  100     年    5     月    18    日
                    民事第十五庭
                        審判長法  官 林恩山
                              法  官 郭松濤
                              法  官 陳雅玲
正本係照原本作成。
不得再抗告。

中    華    民    國   100    年    5     月    20    日
                              書記官 潘大鵬